臺灣彰化地方法院交通事件裁定　　　　100年度交聲字第398號
移送機關　交通部公路總局臺中區監理所彰化監理站
異議人即
受處分人　黃進添
上列受處分人因違反道路交通管理處罰條例案件，對於交通部公
路總局臺中區監理所彰化監理站民國100 年2 月25日所為之處分
（彰監四字第裁64-I00000000號裁決書），聲明異議，本院裁定
如下：
    主  文
原處分關於罰鍰新臺幣萬元部分撤銷。
前項撤銷部分，不罰。
其餘異議駁回。
    理  由
一、原處分機關意旨略以：本件係彰化縣警察局保安隊於民國98
    年11月24日以彰警交字第I00000000 號舉發違反道路交通管
    理事件通知單，當場舉發異議人即受處分人黃進添駕駛車牌
    號碼RKM-696 號輕型機車，於98年11月24日0 時54分許，在
    彰化市○○路與國聖路口，因「酒後駕車，經警以酒精測定
    器測得酒精濃度為每公升0.55毫克，超過標準值」違規，爰
    依法裁處異議人新臺幣（下同）30,000元，吊扣駕駛執照12
    個月（已辦理吊扣駕駛執照12個月），並施以道安講習等語
    。
二、異議意旨則以：伊於上開時、地酒後駕車之違規行為，刑事
    部分業經臺灣彰化地方法院檢察署檢察官為緩起訴處分，並
    支付30,000元予公庫，為一事不二罰，故提起異議等語。
三、按汽車駕駛人飲用酒類後，其吐氣所含酒精濃度超過每公升
    0.25毫克以上者，不得駕車；又汽車駕駛人，駕駛汽車經測
    試檢定，有酒精濃度超過規定標準者，處新臺幣1 萬5 千元
    以上6 萬元以下罰鍰，並當場移置保管該汽車及吊扣其駕駛
    執照1 年，並應接受道路交通安全講習，道路交通安全規則
    第114 條第2 款及道路交通管理處罰條例第35條第1 項第1
    款、第24條第1 項第2 款分別定有明文。本件受處分人黃進
    添於上開時間、地點駕駛前揭輕型機車，經警攔檢測試其呼
    氣酒精濃度值達每公升0.55毫克之事實，業經受處分人自承
    在卷，並有上開舉發違反道路交通管理事件通知單1 紙在卷
    可稽，原處分機關於100 年2 月25日依道路交通管理處罰條
    例第35條第1 項第1 款、第24條第1 項第2 款之規定裁處受
    處分人罰鍰30,000元及吊扣駕駛執照12個月，並施以道安講
    習，固有所據。惟查：
  (一)按行政罰法第26條規定：一行為同時觸犯刑事法律及違反行
    政法上義務規定者，依刑事法律處罰之。但其行為應處以其
    他種類行政罰或得沒入之物而未經法院宣告沒收者，亦得裁
    處之。前項行為如經不起訴處分或為無罪、免訴、不受理、
    不付審理之裁判確定者，得依違反行政法上義務規定裁處之
    。探其立法目的，無非以一行為同時觸犯刑事法律及違反行
    政法上義務規定時，由於刑罰與行政罰同屬不法行為之制裁
    ，而刑罰之懲罰作用較強，故性質上同種類之處罰，僅依刑
    事法律處罰即足資警惕，並無再處以行政罰之必要，而使行
    為人陷於雙重處罰之不利益，則關於刑事法律處罰之範圍自
    應採取實質認定，凡刑事實體法或程序法中所規定客觀上剝
    奪行為人生命、自由、財產權利，主觀上亦因制裁之嚴厲性
    、痛苦性，其強度足以造成心理強制而間接達成矯正教化目
    的之處遇手段，皆應納入其中，而不以形式上符合刑法第32
    條至第34條所定主刑及從刑種類者為限，始與前揭法律規範
    之意旨相符。
  (二)次按刑事訴訟法第253 條之1 所指之緩起訴處分，其內容、
    要件與依刑事訴訟法第252 條所為之不起訴處分迥異，緩起
    訴處分為介於起訴、與微罪職權不起訴間之緩衝設計，而檢
    察官為緩起訴處分時，依刑事訴訟法第253 條之2 第1 項規
    定對被告所為之指示及課予之負擔，雖非刑罰，但對被告而
    言，因緩起訴處分而剝奪其財產權，主觀上金錢給付義務亦
    具有強制性、懲罰性，在性質上具有實質制裁之效果，且造
    成被告權利受限制的影響，雖不若易科罰金係以支付金錢作
    為自由刑之替代，惟經由緩起訴處分條件之履行使其免於遭
    檢察官發動起訴程序，仍具有替代刑罰之效果，廣義而言，
    應屬前述實質刑事法律處罰，而有行政罰法第26條第1 項規
    定之適用。是緩起訴之被告依檢察官緩起訴處分命令，向國
    庫或公益團體繳納捐款者，在性質上當屬處分金，而與刑罰
    之罰金無異。從而，道路交通管理處罰條例第35條第8 項所
    規定之「罰金」，在解釋上應包括依檢察官緩起訴處分命令
    而向國庫或公益團體繳納捐款之情形在內。
  (三)又道路交通管理處罰條例第35條第8 項規定：「前項汽車駕
    駛人，經裁判確定處以罰金低於本條例第92條第3 項所訂最
    低罰鍰基準規定者，應依本條例裁決繳納不足最低罰鍰之部
    分。」，對照行政罰法第26條關於一事不二罰之規定，顯見
    上開處罰條例規定之立法目的係考量適用行政罰法第26條後
    ，在酒後駕車違規應受刑事處罰者，避免刑罰處罰額度低於
    行政罰之流弊。是以，違反道路交通管理處罰條例之酒後駕
    車行為人，如其因同一行為所受之罰金刑事處罰低於主管機
    關依該條例第92條第3 項所定之最低罰鍰基準規定（指道路
    交通管理事件統一裁罰基準表）時，主管機關仍得裁處該行
    為人不足部分之罰鍰，此於受緩起訴處分而依檢察官命令向
    國庫繳納緩起訴處分金時，亦應為相同之解釋，否則，就其
    他酒後駕車受法院判處罰金而另需補繳行政罰鍰差額者而言
    ，顯非公平。是以，於此情形，道路交通管理處罰條例第35
    條第8 項規定應屬前述之特別規定，應優先行政罰法第26條
    之適用（臺灣高等法院暨所屬法院97年法律座談會刑事類提
    案第39號研討結果亦同此見解）。
  (四)本件受處分人黃進添於前揭時、地駕駛上開輕型機車，經警
    檢測呼氣酒精濃度測定值為每公升0.55毫克，經原舉發機關
    彰化縣警察局保安隊警員當場舉發，並移送臺灣彰化地方法
    院檢察署偵辦公共危險罪責，經檢察官於98年11月25日以98
    年度速偵字第1697號為緩起訴處分，再由臺灣高等法院臺中
    分院檢察署檢察長於98年12月9 日以98年度上職議字第7098
    號駁回職權再議而確定，緩起訴期間自98年12月9 日至99年
    12月8 日止，被告即受處分人應於收受緩起訴處分命令通知
    書後2 個月內，向國庫支付3 萬元等情，有上開舉發違反道
    路交通管理事件通知單、臺灣彰化地方法院檢察署緩起訴處
    分書、臺灣高等法院臺中分院檢察署處分書各1 份附卷可稽
    。又受處分人於上開緩起訴處分確定後，已依該處分命令繳
    畢上開款項完畢，其後迄緩起訴處分期間屆滿為止，別無刑
    事訴訟法第253 條之3 第1 項各款所列得撤銷緩起訴處分之
    情事，該案乃執行完畢等節，並有臺灣高等法院被告前案紀
    錄表1 份在卷足憑，堪認受處分人上述酒後駕車行為，確係
    「一行為同時觸犯刑事法律」，並經檢察官為緩起訴處分確
    定，受處分人且已履行該緩起訴處分命令，支付具有罰金性
    質之處分金，揆諸上揭說明，應認受處分人因本件交通違規
    所應處之罰鍰部分處罰，已依刑事法律處罰。在緩起訴觀護
    期間內所支付之處分金，應認已經裁判確定處以罰金，是原
    處分機關漏未斟酌及此，遽依道路交通管理處罰條例第35條
    第1 項第1 款暨違反道路交通管理事件統一裁罰基準表裁處
    異議人罰鍰3 萬元，自有未洽；又異議人原應支付具有罰金
    性質之處分金為3 萬元，其金額已等於依道路交通管理處罰
    條例第35條第1 項第1 款暨違反道路交通管理事件統一裁罰
    基準表應處之罰鍰3 萬元，揆諸上開規定及說明，即有一罪
    不二罰之適用，就原處分機關所處罰鍰部分即不需繳納。至
    原處分機關裁處異議人施以道路交通安全講習部分（本案已
    執行吊扣駕照處分完畢），此部分之處分係屬罰鍰以外之其
    他種類行政罰，依據行政罰法第26條第1 項但書之規定，原
    處分機關本得裁處之，是此部分之併予裁處，於法並無不合
    。
四、綜上所述，原處分機關於緩起訴處分期間屆滿後，依道路交
    通管理處罰條例第35條第1 項第1 款規定，參酌違反道路交
    通管理事件統一裁罰基準表，裁處受處分人罰鍰30,000元，
    於法未合，受處分人此部分之異議，為有理由，應由本院逕
    予撤銷，至道路交通安全講習以及已執行吊扣駕照處分，於
    法無違，此部分異議為無理由。
據上論斷，應依道路交通管理處罰條例第87條第2 項，道路交通
案件處理辦法第20條前段，裁定如主文。
中    華    民    國   100    年    3     月    17    日
                  交通法庭    法  官  吳永梁
以上正本證明與原本無異。
如不服本裁定，應於裁定送達後五日內向本院提出抗告狀( 須附
抗告狀繕本) 。
中    華    民    國   100    年    3     月    17    日
                              書記官  許原嘉